【裁判字號】    99,訴,496
【裁判日期】    990826
【裁判案由】    損害賠償
【裁判全文】
臺灣嘉義地方法院民事判決               99年度訴字第496號
原      告  甲○○
被      告  乙○○
上列當事人間請求損害賠償事件，經本院刑事庭以97年度交重附
民字第14號刑事附帶民事訴訟裁定移送前來，經本院於民國98年
4月23日言詞辯論終結，判決如下：
    主  文
被告應給付原告新台幣陸拾萬玖仟貳佰捌拾貳元，及自民國九十
九年八月二十日起至清償日止，按年息百分之五計算之利息。
原告其餘之訴駁回。
訴訟費用新台幣壹仟元，由被告負擔新台幣伍佰元，餘由原告負
擔。
本判決原告勝訴部分，於原告以新台幣貳拾萬元為被告供擔保後
，得假執行。但被告如以新台幣陸拾萬玖仟貳佰捌拾貳元為原告
預供擔保，得免為假執行。
原告其餘假執行之聲請駁回。
    事實及理由
壹、程序事項
    按訴狀送達後，原告不得將原訴變更或追加他訴，但擴張或
    減縮應受判決事項之聲明者，不在此限，民事訴訟法第 255
    條第1項第3款定有明文。本件原告原起訴請求被告應給付原
    告新台幣（下同）1,188,752 元，及自起訴狀繕本送達翌日
    起至清償日止，按年息百分之5 計算之利息。嗣訴狀送達後
    ，原告擴張請求被告給付1,220,952元，並減縮利息自99年8
    月20日起算，其餘與刑事附帶民事起訴狀所載相同，經核原
    訴之變更分屬擴張或減縮應受判決事項之聲明，揆諸前開條
    文規定，應予准許，先予敘明。
貳、原告起訴主張：
一、被告乙○○於98年7月6日上午8 時50分許，在嘉義縣水上鄉
    ○○村○○路56號住宅處之車庫前即嘉163線8.9公里處，駕
    駛車牌號碼Q6-1779 號自用小客車欲倒車北往南方向行駛時
    ，因倒車未注意後方路況，致與當時騎乘車牌號碼 LRT-686
    號重型機車由東往西方向行駛之原告甲○○發生追撞，致原
    告甲○○受有左鎖骨骨折、右膝後十字韌帶損傷、第五腰椎
    弓骨折之傷害，且被告過失傷害之犯行，業經鈞院99年度嘉
    交簡字第305號刑事簡易判決確定在案。
二、按不法侵害他人之身體或健康者，對於被害人因此喪失或減
    少勞動能力或增加生活上之需要時，應負損害賠償責任；不
    法侵害他人之身體、健康、名譽、自由、信用、隱私、貞操
    ，或其他人格法益而情節重大者，被害人雖非財產上之損害
    ，亦得請求賠償相當之金額，民法第193條第1項、第195 條
    第1項條，分別定有明文。茲將原告請求被告賠償之項目，
    列述如后：
  (一)醫療費用：
    原告因本件事故支出西醫醫療費用、中醫醫療費用、國術館
    推拿及中藥共計42,657元。
  (二)醫療物品費用：
    原告因本件事故支出髖骨開口矽膠護膝一個1,845 元，加重
    沙袋5P一個250元，合計2,095元。
  (三)看護費用：
    原告住院看護9天（嘉義榮民醫院6天，嘉義基督教醫院3 天
    ），以每天2,000元計算，共計18,000元。
  (四)往返就診車資：
    原告車禍事故後，自水上鄉住處往返嘉義榮民醫院共計16次
    ，每次的來回車資共400 元；往返嘉義基督教醫院共34次，
    每次的來回車資共600元；往返台中榮民醫院1次，車資1,50
    0元；往返嘉義市建民堂中醫診所24次，每次的來回車資400
    元；往返雲林縣北港鎮三元蔘藥房10次，每次的來回車資共
    1,000元，總計支出就診車資48,200元。
  (五)工作能力損失：
    原告從事搬運瓦斯販賣為業，車禍後因受傷無法工作之期間
    為1年5個月，因而須僱用瓦斯搬運工人每月支出30,000元，
    總計損失510,000元。
  (六)精神慰撫金：
    原告遭被告駕車撞傷，需長期復健治療，精神上痛苦非筆墨
    難以形容，爰請求精神慰撫金600,000元。
  (七)基上，原告請求被告賠償之金額總計為1,220,952元。
三、並聲明：被告應給付原告1,220,952元，及自99年8月20日起
    至清償日止，按年息百分之5 計算之利息；訴訟費用由被告
    負擔；原告願供擔保，請准宣告假執行。
、被告抗辯以為：
    願意給付原告支出之醫療費用42,367元、醫療物品費用2,09
    5元，並同意給付原告看護費用15,000元、就診交通費49,82
    0元，而原告不能工作之損失部分，同意以每月30,000 元計
    算，願意給付原告9個月不能工作的損失，總計270,000 元。
    。惟關於精神慰撫金部分，原告請求600,000 元過高，被告
    僅係國小家教老師，每月收入約1、2萬元，僅能給付精神慰
    撫金5、6萬元等語。並聲明：原告之訴駁回；如受不利判決
    ，請准供擔保宣告免為假執行。
肆、本院得心證之理由：
一、原告主張被告乙○○於98年7月6日上午8 時50分許，在嘉義
    縣水上鄉○○村○○路56號住宅處之車庫前即嘉163線8.9公
    里處，駕駛小客車欲倒車北往南方向行駛時，因倒車未注意
    後方路況，致與當時騎乘機車由東往西方向行駛之原告甲○
    ○發生追撞，致原告受有左鎖骨骨折、右膝後十字韌帶損傷
    、第五腰椎弓骨折傷害之事實，業據原告提出診斷證明書、
    醫療費用收據及僱用瓦斯搬運工之薪資袋為證，並經本院依
    職權調閱本院99年度嘉交簡字第305 號刑事簡易案卷，核閱
    該案所附之現場照片、道路交通事故現場圖、道路交通事故
    調查報告表無訛，且為被告所不爭執，堪信屬實。被告過失
    駕駛行為既為本件車禍之肇事原因，而原告因本件車禍受有
    左鎖骨骨折、右膝後十字韌帶損傷、第五腰椎弓骨折之傷害
    ，則原告所受傷害與被告上開過失駕駛行為間有相當因果
    關係，堪予認定。
二、按故意或過失，不法侵害他人之權利者，負損害賠償責任；
    汽車、機車或其他非依軌道行駛之動力車輛，在使用中加損
    害於他人者，駕駛人應賠償因此所生之損害；不法侵害他人
    之身體或健康者，對於被害人因此喪失或減少勞動能力或增
    加生活上之需要時，應負損害賠償責任；不法侵害他人之身
    體、健康、名譽、自由、信用、隱私、貞操，或不法侵害其
    他人格法益而情節重大者，被害人雖非財產上之損害，亦得
    請求賠償相當之金額，民法第184條第1項前段、第191條之2
    前段、第193條第1項及第195條第1項前段，分別定有明文。
    本件原告因被告過失駕車行為而受傷害既經認定，則原告主
    張其權利受侵害，請求被告負賠償責任等語，即屬有據。茲
    就原告請求之各項損害及其數額，分別論述如下：
  (一)關於原告主張支出醫療費用、醫療物品費用、看護費用、往
    返就診車資及不能工作之損失部分，業據原告提出診斷證明
    書、醫療費用收據、醫療物品發票、福昌瓦斯廚具行商業登
    記抄本、營業人銷售額與稅額申報書為證，本院復依職權查
    詢原告就診之醫療費用、所購買之醫療物品是否有必要性、
    傷勢是否已達需要他人全日看護照顧之程度、往返各醫院診
    所就診之計程車車資等情，分別據建民堂中醫診所、嘉義基
    督教醫院99年7月13日嘉基醫字第990700118號函及檢附之醫
    療費用收據、台中榮民醫院99年7月15日中榮醫企字第09900
    12100號函檢附醫療費用收據、嘉義榮民醫院99年7月14日嘉
    醫行字第0990005225號函檢附費用明細表及病歷摘要報告函
    覆在案（詳本院卷第50至98頁），且經兩造當庭同意由被告
    給付醫療費用42,367元、醫療物品費用2,095 元、看護費用
    15,000元、就診交通費49,820 元、不能工作之損失270,000
    元等情（詳本院卷第100、101頁），堪認原告就前揭項目主
    張被告賠償之金額為可採。
  (二)至於原告請求精神慰撫金部分，原告主張被告駕車撞傷，需
    長期復健治療，精神上痛苦非筆墨難以形容，爰請求精神慰
    撫金600,000 元等語。本院審酌本件車禍事故，被告倒車未
    注意往來車輛狀況，為肇事原因，且原告因本件車禍受有左
    鎖骨骨折、右膝後十字韌帶損傷、第五腰椎弓骨折之傷害，
    須長期復健治療，且因車禍傷勢而長期無法從事瓦斯搬運工
    作，身體及精神上皆受有痛苦。參諸原告於事故時從事瓦斯
    搬運工作、已婚且育有三名子女、高職畢業，被告則從事國
    小家教工作，每月收入1至2萬元，未婚，大學畢業等情，業
    據兩造陳明在卷，並據原告提出畢業證書、福昌瓦斯廚具行
    商業登記抄本、營業人銷售額與稅額申報書及全戶戶籍謄本
    為證。復經本院調閱兩造之稅務電子閘門財產所得調件明細
    表記載，原告97年度所得為184,671元，名下有4筆投資，財
    產總額為302,870 元，被告97年度則無所得資料，名下亦無
    財產，本院審酌兩造上開經濟能力、身分、地位，及原告所
    受痛苦等一切情狀，認原告請求被告賠償其精神慰撫金以23
    0,000 元為適當，應予准許，逾此部分之請求，則為無理由
    ，應予駁回。
  (三)綜上，原告得請求之醫療費用、醫療物品費用、看護費用、
    往返就診車資、不能工作之損失及精神慰撫金，共計為609,
    282元（計算式：42,367＋2,095＋15,000＋49,820元＋270,
    000＋230,000＝609,282）。
伍、綜上所述，被告過失駕車行為致原告成傷既經認定，原告依
    侵害行為之法律關係請求被告賠償，即屬有據，則原告依侵
    權行為之法律關係，請求被告賠償609,282元，及自99年8月
    20日起至清償日止，按年息百分之5 計算之利息，為有理由
    ，應予准許，逾此範圍之請求，為無理由，應予駁回。
陸、末按法院為終局判決時，應依職權為訴訟費用之裁判；又各
    當事人一部勝訴、一部敗訴者，其訴訟費用，由法院酌量情
    形，命兩造以比例分擔或命一造負擔，或命兩造各自負擔其
    支出之訴訟費用，民事訴訟法第87條第1項、第79 條分別定
    有明文。原告以刑事附帶民事訴訟起訴請求被告賠償1,188,
    752 元之部分，雖毋庸徵收裁判費，惟經本院刑事庭裁定移
    送民事庭審理後，原告擴張請求被告給付1,220,952 元，所
    增加請求之48,200元部分，應徵裁判費1,000 元。本院依兩
    造勝敗比例酌定訴訟費用之負擔，爰判決如主文第三項所示
    。
柒、兩造分別陳明願供擔保，聲請宣告假執行及免為假執行，就
    原告勝訴部分，核無不合，爰酌定相當擔保金額分別准許之
    。至原告敗訴部分，其假執行之聲請，失所附麗，應併予駁
    回。
捌、據上論結，本件原告之訴為一部有理由，一部無理由，依民
    事訴訟法第79條、第390條第2項、第392條第2項，判決如主
    文。
中    華    民    國    99    年    8     月    26    日
                  民二庭法  官  林中如
以上正本係照原本作成。
如對本判決上訴須於判決送達後20日內向本院提出上訴狀。如委
任律師提起上訴者，應一併繳納上訴審裁判費。
中    華    民    國    99    年    8    月    26    日
                        書記官  黃意雯

司法院資訊處製作；財團法人民間司法改革基金會備份。
